臺灣臺南地方法院刑事判決　　　　　　 96年度簡上字第110號
公　訴　人　臺灣臺南地方法院檢察署檢察官
上　訴　人
即　被　告　乙○○
上列上訴人即被告因妨害公務案件，不服本院96年度簡字第304
號民國96年1月31日第一審判決（聲請簡易判決處刑案號：95年
度偵字第13491號），提起上訴，本院判決如下：
    主  文
原判決撤銷。
乙○○於公務員依法執行職務時，當場侮辱，處有期徒刑肆月，
如易科罰金，以新台幣壹仟元折算壹日，減為有期徒刑貳月，如
易科罰金，以新台幣壹仟元折算壹日。
    事  實
一、乙○○為台南市中西區第18屆五妃里里長，於民國（下同）
    95年8月1日10時45分許，在台南市○○區○○路2段市政府2
    樓廣場前，因參加台南市政府舉行之第18屆里長就職宣誓典
    禮，欲向台南市市長許添財陳情不成而大聲嘶吼，經現場依
    法執行會場安全勤務之警員勸導制止，乙○○因而無法進入
    宣誓會場，而當場以台語：「哭爸」、「哭爸三小」等足以
    貶損人格尊嚴之穢語接續公然侮辱現場依法執行勤務之警員
    。
二、案經臺南市警察局第四分局報請臺灣臺南地方法院檢察署檢
    察官偵查聲請簡易判決處刑。
    理  由
一、訊據被告乙○○於本院審理時固坦承有說台語「哭爸」、「
    哭爸三小」等語，惟否認有何妨害公務之犯行，辯稱：其不
    是針對警察，當時已經散場，「哭爸」、「哭爸三小」是一
    般民俗用語，不是侮辱之用語等語云云。惟查，被告於上述
    時、地，以台語：「哭爸」、「哭爸三小」等語對現場依法
    執行勤務之警員大聲嘶吼之事實，業經證人即現場執勤警員
    丁清吉於偵查中具結時證稱綦詳（見偵查筆錄第12頁），且
    當日執行勤務蒐證光碟，亦經台灣台南地方法院檢察署檢察
    官勘驗，有勘驗筆錄一紙相符，核與證人所述之情節相符，
    是被告確有辱罵在場執行公務之員警，要可認定。其次，按
    「哭爸」、「哭爸三小」，均是足以貶損人格尊嚴之用語，
    此為一般經驗法則，查被告以「哭爸」、「哭爸三小」等語
    辱罵在場執行公務之員警，已足以使執行公務之警員尊嚴受
    辱，要可認定，是被告所辯「哭爸」「哭爸三小」為一般民
    俗用語云云之事實，顯係推卸之詞，洵不足採。本件事證明
    確，被告犯行實可認定。
二、核被告所為，係犯刑法第140條第1項侮辱公務員罪。原審以
    被告罪證明確，應依刑事訴訟法第449條第1項前段、第454
    條第2項，刑法第140條第1項、第41條第1項前段，刑法施行
    法第1條之1，予以論罪科刑，並諭知如易科罰金之折算標準
    ，認事用法固無不當，量刑亦稱妥適，被告上訴並無理由。
    惟按犯罪在中華民國96年4月24日以前者，除本條例另有規
    定外，經判處有期徒刑、拘役或罰金者，減其刑期或金額2
    分之1（中華民國96年罪犯減刑條例第2條第1項第3款參照）
    ，又按依本條例應減刑之罪，未經判決確定者，於裁判時，
    減其宣告刑。依其項規定裁判時，應於判決主文同時諭知其
    宣告刑及減得之刑（中華民國96年罪犯減刑條例第7條參照
    ）。查被告行為後，中華民國96年罪犯減刑條例於96年6 月
    15日通過，於96年7月16日施行，是其所犯刑法第140條第1
    項妨害公務罪，其犯罪時間在96年4月24日以前，悉合於減
    刑條件，於裁判時併減其宣告刑。被告上訴雖無理由，惟被
    告符合減刑之要件，原審未及審酌，是此部分即屬無可維持
    ，應由本院將原判決撤銷改判。
三、爰審酌被告在大庭廣眾之下，對於依法執行公務之員警口出
    穢言辱罵，欠缺法紀觀念，嚴重影響警務執行之尊嚴，犯後
    矢口否認犯行，毫無悔意等一切情狀，量處如主文所示之刑
    ，併諭知如易科罰金之折算標準。
據上論斷，應依刑事訴訟法第455之1第1項、第3項、第369條第
1項前段、第364條，刑法刑法第140條第1項、第41條第1項前段
，刑法施行法第1條之1，中華民國96年罪犯減刑條例第2條第1項
第3款、第7條第1項、第9條，判決如主文。
本案經經檢察官陳擁文偵查後提起公訴；檢察官甲○○到庭執行
職務。
中　　華　　民　　國　　96　　年　　7 　　月　　17　　日
　　　　　　　　刑事第二庭  審判長法　官　蘇義洲
                                  法  官  徐文瑞
                                  法  官　洪士傑
以上正本證明與原本無異。
不得上訴。
　　　　　　　　　　　　　　　　　書記官　王政煌
中　　華　　民　　國　　96　　年　　7 　　月　　18　　日
附錄法條
中華民國刑法第140條
(侮辱公務員公署罪)
於公務員依法執行職務時，當場侮辱，或對於其依法執行之職務
公然侮辱者，處 6 月以下有期徒刑、拘役或 100 元以下罰金。
對於公署公然侮辱者亦同。
